【裁判字號】    97,易,492
【裁判日期】    971015
【裁判案由】    詐欺等
【裁判全文】
臺灣基隆地方法院刑事判決               97年度易字第492號
公  訴  人  臺灣基隆地方法院檢察署檢察官
被      告  丙○○
上列被告因詐欺等案件，經檢察官聲請以簡易判決處刑（97年度
偵字第2358號），本院認為不宜逕以簡易判決處刑，經改依通常
程序審理後判決如下：
    主  文
丙○○犯詐欺得利罪，處拘役伍拾日，如易科罰金，以新臺幣壹
仟元折算壹日。
被訴傷害及公然侮辱部分，公訴不受理。
    事  實
一、丙○○於民國97年3 月30日晚間11時許之酒後（尚未致不能
    辨識其行為違法或欠缺依其辯識而行為之能力，亦未致其辨
    識行為違法或依其辨識而行為之能力顯著減低之情形，詳後
    認定），其姓名不詳友人欲送丙○○返回基隆市○○○路住
    處，乃在臺北市○○區○○街與成功路口，攔停由甲○○所
    駕駛之771-CD號營業計程車，詎丙○○無意支付計程車費，
    而基於意圖為自己不法之利益，自行開啟甲○○所駕駛之營
    業計程車車門，進入車內乘坐，致甲○○誤以為丙○○抵達
    基隆市住處時會給付車資，因而同意搭載丙○○，嗣於同日
    晚間11時30分許，甲○○駕車抵達基隆市○○○道附近時叫
    醒丙○○，欲丙○○指出正確目的地時，丙○○即向甲○○
    訛稱尿急欲下車方便，甲○○不疑有他，遂將所駕駛之營業
    計程車停靠在基隆市○○路、孝二路路口，並在該處讓丙○○下車解尿，豈料丙○○下車後即橫過孝二路，並在對向房
    屋騎樓之柱子間閃躲，假意欲解尿，然實際上並無解尿之行
    為，嗣並往附近地下道走去，甲○○見狀認丙○○係欲假藉
    解尿逃避支付車資，乃下車在後追逐丙○○，要丙○○支付
    含高速公路過路費在內之車資新臺幣（下同）485 元，丙○○見甲○○自後追來，先係否認有搭乘甲○○之計程車，後
    又稱已支付甲○○車資，甲○○見丙○○不願支付車資，乃
    委請適在現場之另姓名不詳之計程車司機報警前來處理，其
    則繼續在後追逐丙○○，至基隆海軍醫院旁巷子始追得丙○○，詎丙○○竟萌傷害之犯意，撿拾地上磚頭，朝甲○○頭
    部毆打，繼而以拳打、腳踹方式，傷害甲○○身體各處，致
    甲○○受有左側頭皮開放性傷口、左小腿瘀青等傷害。丙○○毆打甲○○後旋往忠三路方向逃逸，致基隆市警察局第一
    分局忠二路派出所員警丁○○據報前來時，僅見甲○○停留
    在現場。嗣因另真實姓名不詳女子向路過員警報稱在忠三路
    遭不知姓名之男子一路尾隨，丁○○警員接獲通報帶同甲○○抵達該名女子所指地點後，甲○○當場認出該名女子所指
    男子即係丙○○，丁○○警員乃將丙○○帶回忠二路派出所
    。詎丙○○經警帶回忠二路派出所後，仍先後以未搭乘甲○○車輛、已支付車資等為由，拒絕支付甲○○車資，且另基
    於公然侮辱之犯意，在忠二路派出所之多數人得以共見共聞
    之場所，以「幹你娘雞巴」等三字經，公然侮辱甲○○（丙○○涉犯傷害及公然侮辱罪部分業據甲○○撤回告訴，依法
    另為不受理判決，詳後述）。
二、案經甲○○訴由基隆市警察局第一分局報告臺灣基隆地方法
    院檢察署檢察官偵查後聲請簡易判決處刑。
    理  由
甲、有罪部分
壹、程序事項：
一、按檢察官聲請以簡易判決處刑之案件，經法院認為有刑事訴
    訟法第451 條之1 第4 項但書之情形者，應適用通常程序審
    判之，同法第452 條著有規定。本件被告丙○○所犯傷害及
    公然侮辱罪，嗣經告訴人即被害人甲○○撤回告訴，依法應
    為不受理之判決（詳後述），而檢察官復係就被告所犯如後
    所認定之詐欺得利罪與依法應為不受理之傷害及公然侮辱罪
    部分併向本院聲請以簡易判決處刑，本院因認被告經檢察官
    聲請以簡易判決處刑之罪中既有依法應為不受理之判決者，
    核即與聲請簡易判決處刑之要件未合，有刑事訴訟法第451
    條之1 第4 項但書之情形，爰改依通常程序審判之。
二、次按被告以外之人於審判外之言詞或書面陳述，除法律有規
    定者外，不得作為證據。又被告以外之人於審判外之陳述，
    雖不符合同法第159 條之1 至第159 條之4 之規定，但經當
    事人於審判程序同意作為證據，法院審酌該言詞陳述或書面
    陳述作成時之情況，認為適當者，亦得為證據。當事人、代
    理人或辯護人於法院調查證據時，知有第159 條第1 項不得
    為證據之情形，而未於言詞辯論終結前聲明異議者，視為有
    前項之同意，刑事訴訟法第159 條第1 項及第159 條之5 分
    別定有明文。本件被告、檢察官於言詞辯論終結前，就本件
    卷內被告以外之人於審判外之陳述（包括人證、書證），於
    本院審理時均表示不爭執，且同意做為證據，經本院審酌該
    等證據之做成情況，核無違法取證或其他瑕疵，認均適為本
    案認定事實之依據，依刑事訴訟法第159 條之5 規定，均有
    證據能力。
貳、實體部分
一、訊據被告固坦承有於97年3 月30日晚間11時許，在臺北市○○區○○街與成功路口，搭乘證人即告訴人甲○○所駕駛之
    771-CD號營業計程車，返回基隆市之事實，然矢口否認有何
    詐欺得利之犯行，辯稱：其與證人甲○○議妥車資為500 元
    ，並於上車時即已給付車資給證人甲○○，不知證人甲○○
    何以一再向其追索車資云云。經查：
  (一)關於被告於97年3 月30日晚間11時許，在臺北市○○區○○
    街與成功路口，搭乘證人甲○○所駕駛之771-CD號營業計程
    車，返回基隆市○○○路住處之事實，為被告所是認，核與
    證人甲○○所證相符，是此部分之事實即首堪認定。被告雖
    一再辯稱其於搭乘證人甲○○之營業計程車前即與證人甲○○議妥車資為500 元，並於上車前即已支付給證人甲○○，
    其並未積欠證人甲○○計程車車資云云。然關於被告未給付
    計程車資給證人甲○○乙節，迭據證人王建銘於警詢、偵訊
    及本院審理時證稱：97年3 月30日晚間11時30分許，其駕駛
    營業計程車搭載被告抵達基隆市○○○道附近時，其即叫醒
    被告，要被告指出住處時，被告訛稱尿急欲下車方便，其不
    疑有他，遂將所駕駛之營業計程車停靠在基隆市○○路、孝
    二路路口，並在該處讓被告下車，豈料被告下車後即橫過孝
    二路，並在對向房屋騎樓之柱子間閃躲，假意欲解尿，然實
    際上並無解尿之行為，嗣並往附近地下道走去，其見狀認被
    告係欲假藉解尿逃避支付車資，乃下車並在後追逐被告，要
    被告支付車資，被告初稱未搭乘其所駕駛之計程車，嗣則稱
    已給付車資，並繼續跑離現場，其乃在後追逐，並委請適在
    現場之同行報警，後來其在基隆海軍醫院旁巷子抓住被告外
    套，被告即撿拾路旁磚頭往其頭部打下去，並順勢出拳頭打
    及用腳踹其腳部，被告出拳剛好打到其眼鏡，致其右眼鏡片
    掉落，其欲將被告手中磚頭搶下，被告即又拿起磚頭打其，
    其閃過後，被告即趁機從巷子跑走，邊跑邊說不要追來，嗣
    證人丁○○警員來到現場時，被告已經逃走，後來證人丁○○警員在詢問其原委時，接獲有另名女子在忠二路遭不名男
    子尾隨，其乃隨同證人丁○○員警前往找尋該名男子，後來
    證人丁○○警員找到該名男子時，其發現該名男子即係被告
    ，所以證人丁○○警員即將被告帶回派出所等語明確（見偵
    卷第11-15 頁、第22-23 頁、第46頁；本院卷第25-33 頁）
    ，且有證人甲○○受傷照片4 張（見偵卷第17-18 頁）、證
    人甲○○之衛生署基隆醫院診斷證明書（見偵卷第24頁）、
    基隆市警察局員警工作紀錄簿（見偵卷第28-29 頁）、基隆
    市警察局指揮中心受理110 報案紀錄單（見偵卷第50頁）、
    行政院衛生署基隆醫院97年6 月11日基醫病字第0970004944
    號函暨附件證人甲○○急診病歷1 份（見偵卷第55-60 頁）
    等在卷可稽。本院審酌證人甲○○與被告在本案偵、審期間
    並未提及2 人在案發前已相識之情節，認證人甲○○與被告
    間應僅係單純之計程車司機與乘客之關係，據此，證人甲○○駕駛計程車，在偶然之情形下，搭載被告至基隆市，其倘
    果向被告收得計程車車資，依理自無於被告下車後，復在後
    追逐被告，要被告給付車資之理，因認證人甲○○上開證稱
    被告未給付計程車資等情節較合於常情，而堪以採信，被告
    上開辯解核係事後卸責之詞，委無足採。又關於被告應給付
    之計程車資金額部分，證人甲○○於97年5 月4 日警詢時證
    稱含跳表、夜間加乘及過路費等共485 元等語（見偵卷第12
    頁），於本院97年10月1 日審理時則證稱含過路費在內約50
    0 元等語（見本院卷第28頁），本院審酌證人甲○○接受警
    詢之時間較靠近案發時間，且其於警詢時證述計程車車資之
    內容較為具體，因此採認其於警詢時之證言，認定被告係積
    欠計程車資485 元。
  (二)又被告搭乘證人甲○○所駕駛之營業計程車前有飲用酒類之
    事實，固據被告供承在卷，且證人丁○○於檢察官97年6 月
    17日偵訊時證稱：當天其看見證人甲○○頭破血流，被告則
    是毫髮無傷，只是爛醉如泥，在現場大吼大叫等語（見偵卷
    第47頁）；證人即被告友人黃鍬勇於同日檢察官偵查中亦證
    稱：被告打電話說他人在忠二路派出所，請其過去幫忙，其
    至忠二路派出所時看到被告已酒醉等語（見同上卷頁）。然
    本院審酌被告於97年5 月23日警詢時稱：案發前喝4 、5 罐
    啤酒，但未達泥醉程度（見偵卷第7 頁反面），於本院97年
    10 月1日審理時供稱：其於案發後至忠二路派出所時，神智
    很清楚（見本院卷第44頁），嗣並於97年10月7 日提出答辯
    狀，否認其有如證人丁○○警員所證爛醉如泥之情形（見本
    院卷第50-54 頁）；且證人甲○○於同日本院審理時證稱：
    被告於上車時係自行開車門進入車內，不須其友人攙扶等語
    （見本院卷第32頁）；證人丁○○於同日本院審理時結證稱
    ：其在基隆海軍醫院附近巷口找到被告時，被告係很正常的
    走過來，並無跌跌撞撞的情形，嗣其以警車搭載被告返回忠
    二路派出所後，被告是自己下車進入忠二路派出所，後來其
    詢問被告姓名時，被告係以手寫方式寫出自己之姓名，字跡
    有點潦草，後來其詢問被告是否未付車錢時，被告答稱其已
    支付等情，且嗣係被告自行以電話通知其友人至忠二路派出
    所，之前在檢察官偵查中證稱見被告「爛醉如泥」之情形，
    係指被告酒喝多了，有時候清醒，有時候不清醒，講一些髒
    話，但是被告針對其詢問有關計程車車資糾紛之問題時，被
    告都可以回答等語（見本院卷第34-35頁、第38頁、第40頁
    ），認被告於案發時雖有飲用酒類，然被告自承案發時神智
    清楚，且被告自案發時起迄本院審理終結時止，所辯情節均
    一致，可見被告所承於案發時神智清楚乙節非虛，再參諸被
    告係自行開車門坐上證人甲○○所駕駛之計程車、嗣因計程
    車車資糾紛前往忠二路派出所時，亦係自行坐上警車及下車
    後自行走入派出所、於證人丁○○詢問姓名時猶能書寫自己
    姓名、就證人丁○○警警詢問有關計程車車資糾紛時，均能
    針對相關回答、且係自行撥打電話請友人即證人黃鍬勇至忠
    二路派出所幫忙處理等客觀事實，認案發時被告雖係處於飲
    用酒類後之狀況，然尚未致不能辨識其行為違法或欠缺依其
    辯識而行為之能力，亦未致其辨識行為違法或依其辨識而行
    為之能力顯著減低之情形。據此推論，被告於本院97年7月
    22 日訊問時自承於案發時身上有1萬多元之現金等語 (見本
    院97年度基簡字第875號卷第12頁)，且證人甲○○、丁○○
    於本院審理時亦均證及被告在忠二路派出所有取出一疊千元
    鈔之事實（見本院卷第33頁、第39頁），足見被告於案發時
    係有足夠資力支付證人王建銘計程車車資，而其既無上開意
    識狀況不正常之情形，自應知悉其尚未支付證人甲○○計程
    車車資，竟猶一再辯稱已支付證人甲○○計程車車資云云，
    可見其無意支付證人甲○○計程車車資，是其主觀上具有圖
    得免費搭乘之財產上不法利益甚明。
  (三)綜上證據及推論，被告之辯解顯無足採，本案事證明確，被
    告之犯行洵堪認定，應依法論科。
二、查被告丙○○無意支付計程車費，竟仍搭乘證人甲○○所駕
    駛之計程車返回基隆市，是核其所為，係犯刑法第339 條第
    2 項之詐欺得利罪。爰審酌其犯罪動機、為逃避車資出手毆
    打證人甲○○之手段、證人甲○○關於車資部分雖僅受有
    485 元之損害，然其因被告拒付車資，竟遭被告毆打及公然
    侮辱，而被告犯後雖就其傷害及公然侮辱證人甲○○部分，
    與證人甲○○達成和解，並業已賠償證人甲○○所受之損害
    （詳後述），然就拒付車資部分則一再飾詞否認，且質疑證
    人甲○○有詐欺前案紀錄，本件係證人甲○○常態性之詐欺
    行為云云（見本院卷第44頁被告之辯解），被告犯後態度甚
    為不佳等一切情狀，量處如主文所示之刑，並諭知易科罰金
    之折算標準。至檢察官雖具體求處被告有期徒刑4 月，然本
    院審酌上開因素，認量處被告如主文所示之刑，罪刑相當，
    附此敘明。
乙、公訴不受理部分
壹、公訴意旨另以：被告於前揭時、地毆打甲○○，致甲○○受
    有左側頭皮開放性傷口、左小腿瘀青等傷害及以「幹你娘雞
    巴」等三字經辱罵甲○○之行為，另涉有刑法第277 條第1
    項傷害罪及同法第309 條第1 項公然侮辱罪等罪嫌等語。
貳、按告訴乃論之罪，告訴人於第一審辯論終結前得撤回告訴；
    又告訴經撤回者，應諭知不受理之判決，刑事訴訟法第238
    條第1 項、第303 條第3 款分別定有明文。
、查本件告訴人即被害人甲○○告訴被告傷害及公然侮辱案件
    ，公訴人認被告係觸犯刑法第277 條第1 項之傷害罪及同法
    第309 條第1 項公然侮辱罪等嫌，依同法第287 條前段、第
    314 條規定，均須告訴乃論。茲因被告就此部分業與告訴人
    達成和解，告訴人具狀聲明撤回對被告之告訴等情，業據告
    訴人於本院97年8 月19日準備程序時陳明在卷，且有告訴人
    出具之聲請撤回告訴狀附於本院97年度基簡字第875 號卷可
    憑，揆諸前開規定，自應為不受理判決之諭知。
據上論斷，應依刑事訴訟法第452 條、第299 條第1 項前段、第
303 條第3 款，刑法第339 條第2 項、第41條第1 項前段，刑法
施行法第1條之1，判決如主文。
本案經檢察官乙○○到庭執行職務。
中    華    民    國    97    年    10    月    15    日
                  刑事第一庭審判長法  官   王福康
                                  法  官   王美婷
                                  法  官   劉桂金
以上正本證明與原本無異。
如不服本判決應於收受本判決後10日內向本院提出上訴書狀，其
未敘述上訴理由者，並得於提起上訴後10日內向本院補提理由書
狀（均須按他造當事人之人數附繕本）「切勿逕送上級法院」。
中    華    民    國    97    年    10    月    15    日
                                  書記官   鄧順生
附錄論罪法條：
刑法第339條
意圖為自己或第三人不法之所有，以詐術使人將本人或第三人之
物交付者，處5 年以下有期徒刑、拘役或科或併科1 千元以下罰
金。
以前項方法得財產上不法之利益或使第三人得之者，亦同。
前二項之未遂犯罰之。


司法院資訊處製作；財團法人民間司法改革基金會備份。
